【裁判字號】    90,台上,2987
【裁判日期】    900517
【裁判案由】    違反毒品危害防制條例
【裁判全文】
最高法院刑事判決                                九十年度台上字第二九八七號
    上  訴  人  甲  ○
                乙○○
右上訴人等因違反毒品危害防制條例案件，不服台灣高等法院高雄分院中華民國九十
年二月二十七日第二審更審判決（八十九年度上更(一)字第四四七號，起訴案號：台灣
高雄地方法院檢察署八十九年度偵字第二六八七號），提起上訴，本院判決如左：
    主  文
原判決關於甲○部分撤銷，發回台灣高等法院高雄分院。
其他上訴駁回。
    理  由
一、撤銷部分（即甲○部分）：
本件原判決認定上訴人甲○基於販賣第一級毒品海洛因及第二級毒品安非他命營利之
犯意，於民國八十九年一月二十四日下午某時，在高雄縣大寮鄉高雄監獄附近，向綽
號「木仔」者以第一級毒品海洛因每錢新台幣（下同）一萬四千元，第二級毒品安非
他命每兩一萬五千元之價格販入，未及賣出，即於同月二十五日晚上九時十分許，在
同鄉○○路五八一巷二二九號對面工寮前，為警查扣其持有之第一級毒品海洛因四包
，毛重共二點五公克（驗後淨重一點七七公克），第二級毒品安非他命十八包，毛重
共二十一點三公克（因送驗加裝公文信封，驗後毛重二十三公克），及其向朋友綽號
「阿明」所借用之電子磅秤一台、空夾鏈袋三十個、殘留海洛因自製鏟子三支等情。
因而撤銷第一審關於甲○部分之不當判決，改判論處其販賣第一級毒品，累犯罪刑。
固非無見。惟查：已經提起公訴之案件，在同一法院重行起訴者，應諭知不受理之判
決，刑事訴訟法第三百零三條第二款定有明文。又連續犯之行為業經就一部分犯行起
訴者，依審判不可分之原則，應就全部予以審理，不能就連續犯之其他部分，另案再
行起訴。按甲○與黃寬偉二人涉嫌於八十八年五月間，在高雄市○○區○○路翁財記
便利商店附近售賣第二級毒品安非他命予潘葉素珍、伍新鳳、李慶龍等人，為警查扣
安非他命八小包、夾鍊袋、電子秤等物之事實。已經台灣高雄地方法院檢察署檢察官
於同年十二月八日提起公訴，有該署八十八年度偵字第一四四六四號起訴書附卷可稽
（見原審更(一)卷第九○、九一頁起訴書）。則甲○意圖販賣，又於八十九年一月二十
四日下午某時，在高雄縣大寮鄉高雄監獄附近，向綽號「木仔」者以每兩一萬五千元
之價格販入第二級毒品安非他命十八包，毛重共二十一點三公克（送驗加裝公文信封
，驗後毛重二十三公克），未及賣出，即於同月二十五日晚上九時十分許，在同鄉○
○路五八一巷二二九號對面工寮前，為警查獲。因其前後二案販入第二級毒品行為之
時間緊接，犯罪構成要件相同；倘若係基於概括之犯意而為，即有連續犯之適用，而
與其同時販入第一級毒品罪部分，依想像競合犯之關係，從一重處斷。原審未從程序
上先予審查其前後二案販入第二級毒品之行為有無連續犯之關係，應否予以不受理之
判決？逕行就後案之行為為實体之判決。委有判決不適用法則之違法。上訴意旨雖未
指摘及此，然為本院得依職權調查之事項，應認原判決關於甲○部分有撤銷發回更審
之原因。又甲○另涉嫌於八十九年七月十二日，在高雄縣鳳山市○○路售賣第一級毒
品一包予蔡鴻銘施用，並於同年五月二十一日與何忠信在高雄市○○○路七賢國小旁
持有供販賣之海洛因七包、安非他命十六包、夾鍊袋及現金等物，有台灣高雄地方法
院檢察署移送併辦之八十九年度偵字第一五七四七、二一二二四號、九十年度偵字第
五三五八號案卷可憑。案經發回，該等併辦之事實，是否與起訴之事實亦有連續犯之
關係，併希注及之。
二、駁回部分（即乙○○部分）：
按刑事訴訟法第三百七十七條規定：上訴於第三審法院，非以判決違背法令為理由，
不得為之。是提起第三審上訴，應以原判決違背法令為理由，係屬法定要件。如果上
訴理由狀並未依據卷內訴訟資料，具體指摘原判決不適用何種法則或如何適用不當，
或所指摘原判決違法情事，顯與法律規定得為第三審上訴理由之違法情形，不相適合
時，均應認其上訴為違背法律上之程式，予以駁回。本件原判決撤銷第一審關於乙○
○部分之不當判決，改判仍論處上訴人罪刑。留海洛因自製鏟子四支等情。因而撤銷
第一審之不當判決，改判依想像競合犯關係，從重論處其販賣第一級毒品，累犯罪刑
。已詳敘乙○○基於販賣第一級毒品海洛因及第二級毒品安非他命圖利之犯意，於八
十九年一月二十五日下午八時許，在高雄縣大寮鄉○○路某釣蝦場，向綽號「阿猴」
者販入第一級毒品海洛因五萬元及第二級毒品安非他命一萬八千元，販入後未及售賣
，即於同日晚上九時十分許，在高雄縣大寮鄉○○路五八一巷二二九號對面工寮前，
為警查扣其持有之第一級毒品海洛因二十七包，毛重共三十七公克（驗後淨重三三點
一七公克），第二級毒品安非他命二包，毛重共二八點七公克（因送驗加裝公文信封
，驗後毛重二八點八二公克），空夾鏈袋四個、殘留海洛因自製鏟子一支等情。係綜
核乙○○之部分自白，證人即警員王宏文之證詞，法務部調查局鑑定通知書、高雄醫
學院附設中和紀念醫院檢驗報告單暨扣案之海洛因、安非他命、空夾鏈袋、鏟子等卷
內資料為其所憑之證據及認定之理由。而以乙○○所辯：扣案之毒品係向綽號「阿猴
」買來供己施用，買進時已分裝好用一大袋子裝著云云。惟質之其所購買第一、二級
毒品如何計價？重量、包數各若干？均答稱不清楚。然第一、二級毒品價格懸殊，購
買者必當問明價格、數量，豈有購買一大包第一、二級毒品，而不知價格、數量之理
？且乙○○為警查獲時隨身攜帶第一級毒品海洛因二十七包、第二級毒品安非他命二
包及夾鏈袋等分裝工具，其將上開毒品分裝成不同重量之數種規格，顯係依購買者之
需求而為不同之分裝，非供自己吸食無疑。按海洛因、安非他命物稀價昂，政府懸為
禁令，苟無利可圖，亦無甘罹重典而隨身攜帶大量毒品之理。是其向他人販入海洛因
、安非他命之時，顯有營利之意圖灼明，亦於理由內逐一指駁及說明。所為論斷，俱
有卷內證據資料足憑，從形式上觀察，原判決並無違背法令之情形存在。查證據之取
捨及證據之證明力如何，均屬事實審法院得自由裁量、判斷之職權，苟其此項裁量、
判斷，並不悖乎通常一般之人日常生活經驗之定則或論理法則，又於判決內論其何
以作此判斷之心證理由者，即不得任意指摘其為違法，據為提起第三審上訴之合法理
由。上訴意旨置原判決上開明確論斷於不顧，對原審取捨證據及證據證明力判斷之審
判職權行使，任憑己見，再事爭執：伊一次購入大量之毒品供己吸食，被查獲之機率
較低，如為販售，毋須將每包細分成不同重量之微量差距，既是一次以總價買入，當
然不可能逐包計量、合併計價，原判決論罪有違證據法則云云。然其所指摘者均為單
純事實上之爭辯，要非適法之第三審上訴理由。是上訴意旨所指摘原判決違法情事，
顯與法律規定得為第三審上訴理由之違法情形，不相適合。揆諸首開說明，其上訴為
違背法律上之程式，應予駁回。
據上論結，應依刑事訴訟法第三百九十五條前段、第三百九十七條、第四百零一條，
判決如主文。
中      華      民      國     九十     年      五      月     十七     日
                              最高法院刑事第五庭
                                  審判長法官  紀  俊  乾
                                        法官  黃  正  興
                                        法官  劉  介  民
                                        法官  陳  東  誥
                                        法官  陳  世  雄
      右正本證明與原本無異
                                              書  記  官
中      華      民      國     九十     年      五      月    二十一    日


司法院資訊處製作；財團法人民間司法改革基金會備份。
